【裁判字號】    98,上訴,1254
【裁判日期】    990223
【裁判案由】    偽造文書等
【裁判全文】
臺灣高等法院臺南分院刑事判決        98年度上訴字第1254號
上  訴  人
即  被  告  丁○○
選任辯護人
即扶助律師  蔡敬文律師
上列上訴人因偽造文書等案件，不服臺灣臺南地方法院98年度訴
字第1460號中華民國98年11月11日第一審判決（起訴案號：臺灣
臺南地方法院檢察署98年度偵字第8424、9253號），提起上訴，
被告於本院準備程序進行中並就犯罪事實為有罪陳述，經本院裁
定適用簡式審判程序，茲判決如下：
    主  文
原判決關於丁○○被訴行使偽造私文書罪（即犯罪事實二部分）
，及被訴詐欺未遂罪（即犯罪事實三部分）暨定應執行刑部分均
撤銷。
丁○○犯如附表一編號１至所示行使偽造私文書罪，共拾參罪
，各處如附表一編號１至所示之刑，各如附表一編號１至所
示「偽造之署押」欄內所示偽造之署押分別於附表一編號１至
所宣告之刑項下沒收之；又犯如附表二所示詐欺得利未遂罪，處
有期徒刑參月，如易科罰金，以新臺幣壹仟元折算壹日。
其他上訴駁回（即犯罪事實一竊盜罪共貳罪部分）。
丁○○上揭第二項撤銷改判所處之刑（即犯罪事實二、三部分）
與第三項上訴駁回所各處之刑（即犯罪事實一部分，竊盜有期徒
刑玖月，又竊盜有期徒刑玖月，扣案之複製鑰匙壹支），應執行
有期徒刑貳年參月，扣案之複製鑰匙壹支及如附表一編號１至
所示「偽造之署押」欄內所示偽造之署押均沒收。
    事  實
一、丁○○於臺南市○○路○段417巷23號301室套房租屋居住，
    見承租隔鄰 302室套房之乙○○（原名翁儷珍）為上班族且
    獨自一人居住該處，認有機可趁，竟基於意圖為自己不法所
    有之竊盜犯意，於民國（下同）98年5月23日上午6時許日出
    後（當日日出時刻係05時15分），趁乙○○睡覺房門未關閉
    之際，潛入乙○○承租之 302室套房（侵入住宅部份，未據
    告訴），竊取乙○○所有之皮包一個（內有序號：00000000
    0000000 號行動電話機一具、身分證、健保卡、汽機車駕駛
    執照、行車執照各一紙、現金新臺幣（下同）800 餘元）得
    手後，將竊得之現金（已花用殆盡）及行動電話留供給用，
    其餘皮包及證件則丟棄於臺南市○○區○○街大廟前某統一
    超商垃圾桶內。嗣於翌日晚間11時許，丁○○見乙○○房門
    鑰匙插於門鎖未拔取，旋即拿取該房門鑰匙，自行至某不知
    情之鎖店複製留存後，將鑰匙插回原處，其後復另行基於意
    圖為自己不法所有之竊盜犯意，於98年 5月27日上午7時3分
    許日出後（當日日出時刻05時14分），趁乙○○上班不在之
    時，以所複製之上開房門鑰匙開啟乙○○所承租之套房房門
    後，日間侵入該套房（侵入住宅部分，未據告訴），徒手竊
    取乙○○所有之臺北富邦商業銀行股份有限公司（下稱富邦
    銀行）卡號： 0000-0000-0000-0000號信用卡、遠東國際商
    業銀行股份有限公司（下稱遠東銀行）卡號：0000-0000-00
    00-0000 號信用卡、及玉山商業銀行股份有限公司（下稱玉
    山銀行）卡號： 0000-0000-0000-0000號信用卡各一張，以
    及前開乙○○遭竊行動電話機所使用之充電配備一組。
二、丁○○竊得上開信用卡後，即分別基於行使偽造私文書及意
    圖為自己不法所有之詐欺取財犯意，持前開三張信用卡，於
    附表一編號 1至12所示之時間及特約商店，冒用乙○○之名
    義消費，並於附表一編號 1至12所示消費簽帳單商店收據上
    ，偽造如附表一編號1至12所示「Happy婉榛」、「婉榛」署
    押，表示係乙○○本人在該特約商店簽帳消費其上所示之事
    項及金額，該特約商店並得據以向銀行請款，再由銀行轉向
    乙○○請款之意，而偽造該私文書，進而持以行使，交付予
    如附表一編號 1至12所示特約商店商家店員，致使如附表一
    編號 1至12所示特約商店店員誤認其係乙○○本人消費購物
    而陷於錯誤，交付如附表一編號 1至12所示之物品予丁○○
    ，且使附表一所示之刷卡銀行陷於錯誤，誤信前揭偽造之信
    用卡為乙○○本人之消費，而分別如數給付附表一所示款項
    予附表一所示之特約商店，足以生損害於乙○○、富邦銀行
    、遠東銀行、玉山銀行及附表所示特約商店。丁○○盜刷乙
    ○○之信用卡而詐得如附表一編號 1至12所示菸、酒及電腦
    CPU 等物品後，將該等盜刷信用卡取得之物品全數以低於市
    價之價格轉賣予報紙分類廣告之收贓者，得款花用殆盡。丁
    ○○另基於行使偽造私文書及意圖為自己財產上不法利益之
    詐欺得利犯意，於98年 5月31日凌晨，至中國人理容院接受
    按摩服務而消費 4,400元，丁○○乃持竊得之前開玉山銀行
    （卡號： 0000-0000-0000-0000號）信用卡，於附表一編號
    13所示之時間及特約商店，冒用乙○○之名義，於附表一編
    號13所示消費簽帳單商店收據上，偽造「婉榛」署押，表示
    係乙○○本人在該特約商店簽帳消費其上所示之事項及金額
    ，該特約商店並得據以向銀行請款，再由銀行轉向乙○○請
    款之意，而偽造該私文書，進而持以行使，交予如附表一編
    號13所示特約商店商家店員，致使如附表一編號13所示特約
    商店商家陷於錯誤，而提供按摩服務予丁○○，丁○○因而
    取得不須付費之財產上不法利益，且使玉山銀行陷於錯誤，
    誤信前揭偽造之信用卡為乙○○本人之消費，而如數給付4,
    400 元予中國人理容院，足以生損害於乙○○、玉山銀行及
    特約商店中國人理容院。
三、丁○○另基於意圖為自己財產上不法利益之詐欺得利犯意，
    於98年 5月31日凌晨，至中國人理容院按摩服務，以其竊得
    之前開富邦銀行（卡號： 0000-0000-0000-0000號）信用卡
    ，接續於附表二所示時間，向該特約商店刷卡簽帳，企圖使
    特約商店中國人理容院店員誤認其係乙○○本人消費，惟均
    因富邦銀行授權未成功，而未能簽帳以致未能得逞。
四、丁○○盜刷乙○○之信用卡後，唯恐乙○○發覺，又於同年
    6月2日某時，趁乙○○上班時，侵入乙○○上址住處（侵入
    住宅部份未據告訴），將所竊得之三張信用卡全數歸還。另
    於同年6月4日，將上開竊得之行動電話機一具連同充電配備
    一組，以 700元代價轉售予不知情之上豪通信行負責人林鋒
    基，得款亦花用殆盡。嗣因富邦銀行人員發覺乙○○信用卡
    刷卡情況有異，以電話向乙○○查詢，乙○○驚覺信用卡遭
    人盜刷，乃報警處理，員警於98年 6月5日上午8時50分許，
    持本院核發之搜索票至臺南市○○路○段417巷23號301號房
    丁○○租屋處搜索，當場查獲丁○○委請不知情鎖店複製之
    乙○○所居住之 302號房房門鑰匙一支；另自上豪通信行，
    扣得丁○○售予該通信行之上開行動電話機一具及充電配備
    一組。
五、案經乙○○及遠東銀行、富邦銀行、玉山銀行訴由臺南市警
    察局移請臺灣臺南地方法院檢察署檢察官偵查起訴。
    理  由
壹、程序方面
一、按除被告所犯為死刑、無期徒刑、最輕本刑為三年以上有期
    徒刑之罪或高等法院管轄第一審案件者外，於前條第一項程
    序進行中，被告先就被訴事實為有罪之陳述時，審判長得告
    知被告簡式審判程序之旨，並聽取當事人、代理人、辯護人
    及輔佐人之意見後，裁定進行簡式審判程序，刑事訴訟法第
    273條之1第1項定有明文。又依刑事訴訟法第273條之2 規定
    ，簡式審判程序之證據調查，不受第159條第 1項、第161條
    之2、第161條之3 、第163條之1及第164條至第170條規定之
    限制。
二、查本件被告丁○○所犯為死刑、無期徒刑、最輕本刑三年以
    上有期徒刑以外之罪，亦非屬高等法院管轄之第一審案件，
    而被告於本院準備程序進行中，已就犯罪事實為有罪陳述（
    本院卷第28頁），又核被告所犯非屬前揭法條所規定之案件
    ，經本院依法裁定進行簡式審判程序（本院卷第55、56頁）
    ，是本案之證據調查，依同法第273條之2規定，不受同法第
    159條第1項、第161條之2、第161條之3、第163條之1，及第
    164條至第170條所規定證據能力認定及調查方式之限制，合
    先敘明。
貳、認定犯罪事實所憑之證據及理由
一、上開事實，業據被告丁○○於警詢、偵查、原審審理及本院
    準備程序、審理時均坦白承認，核與告訴人即失竊被害人乙
    ○○於警詢中所為之指述及偵查中具結後所為之證詞（警卷
    第15至23頁，偵查卷第106至108頁）；富邦銀行、遠東銀行
    及玉山銀行告訴代理人甲○○、湯榮冬、丙○○於警詢中所
    為之指述（警卷第 62-67、67-68、70-73頁）；證人即被告
    與告訴人租屋處房東楊淯鱗（警卷第34至37頁）、上豪通信
    行負責人林鋒基（警卷第48至49頁）、星鋐國際有限公司店
    員黃正義（警卷第51至53頁）、大佑電腦店員許秀玲（警卷
    第54至56頁）、中國人理容院店員邱若彤（警卷第58至60頁
    ）於警詢中所為之指述情節均相符合，並有富邦銀行、遠東
    銀行、玉山銀行出具之信用卡盜刷明細表各 1份、臺南市警
    察局贓物認領保管單 1紙、告訴人乙○○租屋處房門口監視
    錄影畫面翻拍相片17幀、星鋐國際有限公司監視錄影畫面翻
    拍相片5幀、中國人理容院櫃臺監視錄影畫面翻拍相片8幀、
    大哥大手機買賣切結書1紙、信用卡簽單影本10張（警卷第2
    4至33頁、第43至50頁、第57、84、86、87、90至104頁）及
    玉山銀行信用卡事業處98年10月28日玉山卡（風）字第0981
    023016號函暨中國人理容院簽帳單1紙、家樂福-安平店簽帳
    單1紙、大佑電腦簽帳單 1紙、星鋐國際有限公司簽帳單3紙
    （原審卷23至29頁）、台北富邦商業銀行消金風險控管部98
    年10月30日（98）北富消金風控字第1023號函暨大潤發簽帳
    單3張、家樂福-平安店簽帳單1紙（原審卷65-69頁）、遠東
    國際商業銀行陳報狀暨遠東百貨簽帳單 1紙、星鋐國際有限
    公司簽帳單2紙（原審卷71-75頁）、入出日落表（原審卷70
    頁）暨富邦銀行、遠東銀行、玉山銀行檢送之告訴人乙○○
    信用卡申請書影本各 1份（本院卷第37、38、40、41、45、
    46頁）在卷可稽，復有被告所有之複製告訴人乙○○房門鑰
    匙一支扣案可資佐證。
二、綜合上開證據之調查結果，前揭各項補強證據已足資證明被
    告於審理中所為之任意性自白，應具有相當程度之真實性，
    而確信被告前述自白之犯罪事實確屬真實，是被告上述犯罪
    行為，事證明確，應堪認定。
三、至被告辯稱：在中國人理容院特種行業刷卡消費，並非伊自
    己去接受按摩服務，而係幫去消費之客人刷卡 4,400元，而
    由該客人付給伊4,000元，而換取9成現金云云。惟查：
  (一)被告於警詢時自白：「（問：警方所提示的中國人理容院98
    年5月31日2時42分許監視錄影畫面中，該名身穿黑衣的男子
    是否為你本人無誤？當時你在櫃檯做何事？當時你以那家信
    用卡盜刷？共盜刷幾筆？金額為何？該簽帳單你如何簽署？
    ）是我本人無誤，【當時我在中國人理容院按摩後】，在櫃
    檯要拿我所竊得的玉山商業銀行信用卡付帳。我共盜刷 1筆
    ，金額為4400元。簽帳單我是看信用卡背面寫婉榛，我就在
    簽帳單上簽署婉榛之名。」（警卷第 5頁）、「（問：警方
    依據玉山商業銀行所提供卡號 0000-0000-0000-0000遭盜刷
    明細中冒刷日期98年5月31日2時49分、地點台南市○○○
    路○段495號<中美美變器材行、中國人理容院>、金額4400元
    ，該筆簽帳單是否為你本人所簽署？）均是我本人所為。【
    我去那進按摩】以竊得的信用卡付帳。」（警卷第10頁）；
    於原審審理時亦自承：係因一時好奇才到中國人理容院去按
    摩消費等語（原審卷第41頁）。
  (二)證人即中國人理容院店員邱若彤於警詢時亦證述：「（問：
    警方依據你店內所提供的監視錄影畫面中該名身穿黑衣的男
    子是否為當日< 5月31日凌晨>以信用卡盜刷多筆未成功，後
    來拿出另 1張信用卡刷卡成功之男子，該筆消費金額為新台
    幣4400元？）就是他（即指被告丁○○）沒錯。」、「（問
    ：該名身穿黑衣的男子所消費的項目為何？）【他來我們店
    內按摩】。」（警卷第59頁），則證人邱若彤指證被告當日
    其店內接受按摩服務而消費，與被告前開自白亦相吻合。
  (三)參諸證人邱若彤上開證述內容，足認被告於警詢及原審時所
    供承該筆消費係到中國人理容院按摩消費等語，應與事實相
    合，堪予採信，被告於本院審理時翻異前供改稱：係幫消費
    之客人刷卡，而換取 9成現金云云，係屬卸責之詞，不能憑
    信。
四、被告之辯護人另以：觀諸本件被告盜刷消費狀況，可知被告
    同一天之內即有密集之消費，且時間緊接，似有符合集合犯
    之構成要件，尤其同一天即盜刷多次，且使用同一信用卡消
    費，準此，本案不應以「數罪併罰」一罪一罰之方式論處，
    而應適用「集合犯」或接續犯概括論以一罪云云，經查：
  (一)按所謂「集合犯」，係指立法者所制定之犯罪構成要件中，
    本即預定有數個同種類行為而反覆實行之犯罪而言。故是否
    集合犯之判斷，客觀上應斟酌法律規範之本來意涵、實現該
    犯罪目的之必要手段、社會生活經驗中該犯罪必然反覆實行
    之常態及社會通念等；主觀上則視其反覆實行之行為是否出
    於行為人之單一犯意，並秉持刑罰公平原則，加以判斷。刑
    法第216條、第210條之行使偽造私文書罪，並未規定必須多
    次偽造私文書後持以行使，始得成立，實無從憑以認定立法
    者本即預定該犯罪之本質，必有數個同種類行為，而反覆實
    行。又按修正廢止連續犯之規定後，除具有複次行為外觀之
    接續犯、集合犯仍為一罪評價外，各複次行為當本於一行為
    一罪一罰之原則予以論處。而行使偽造私文書、行使變造公
    文書、行使變造國民身分證等罪，本質上並非必然具有複次
    性，立法者亦無兼包含攝、聚多成一之擬制意思，社會通念
    尤難容忍一再違犯，本件上訴人之上開犯行，在時間差距上
    ，既仍可以分開，且在刑法評價上，各具獨立性，原判決認
    上訴人前開多次犯行，均不符接續犯、集合犯之要件，而予
    分論併罰，揆之上開說明，並無違誤（最高法院98年度台上
    字第3760及5716號判決意旨分別參照）。
  (二)經查被告於附表一所示之時間，分別在附表一所示之特約商
    店，冒簽乙○○本人名義而偽造附表一所示玉山銀行、富邦
    銀行及遠東銀行信用簽帳單，持以行使而消費購物或接受勞
    務服務等情，核其偽造上開私文書之時間、地點不同，施詐
    之被害對象不一（如附表一所示之特約商店六家及銀行三家
    ），於各罪實施犯罪行為後，即已完成，顯各具有其獨立性
    ，已難謂係基於單一犯意，反覆實行偽造私文書並持以行使
    之行為，自與包括一罪之集合犯要件尚屬有間。雖其中附表
    一編號3、4；編號5、8、13；編號6、7、9、10、11、12 ，
    雖分別係於同日實行，但其同日所實施之地點不同，或其施
    詐之被害對象即特約商店及刷卡銀行各不相同，且其簽帳時
    間亦有相當差距而仍可以分開，不具有同時或接續反覆實施
    之情形，並因其各罪實施犯罪行為後，即已完成，是則在刑
    法評價上，各具獨立性，自均不符接續犯、集合犯之要件，
    而應予分論併罰。是被告之辯護人認以被告附表一所示之犯
    行，應適用「集合犯」或接續犯概括論以一罪云云，於法有
    未合，自無可取。
五、綜上所述，被告前揭所辯及辯護人所執法律意見，經查均非
    可取。從而，本件事證明確，被告之竊盜、行使偽造私文書
    、詐欺取財既遂及詐欺得利既、未遂等犯行，均堪認定，應
    予依法論科。
參、論罪科刑之理由
一、核被告就犯罪事實一所為（98年5月23日及同年5月27日），
    分別係犯刑法第320條第1項之竊盜罪。該二次竊盜犯行，犯
    意各別，行為互殊，應予分論併罰。
二、按持信用卡交易，基本上於發卡銀行不依契約給付持卡人所
    消費之帳款予特約商店時，持卡人對於特約商店仍直接負有
    給付價金義務，從而持信用卡交易與通常之買賣，並無差異
    ，僅在價金給付上由發卡銀行經由信用卡中心代為付帳，於
    發卡銀行經由信用卡中心給付特約商店價金後，持卡人即對
    發卡銀行負擔給付價金債務而已，故倘持卡人並無支付價金
    之真意，而向特約商店提示他人之信用卡消費，使特約商店
    及其職員誤認其為信用卡之所有人並有支付價金之真意而陷
    於錯誤，性質上即屬對特約商店及其店員施行詐欺。次按信
    用卡為交易工具之交易行為，持卡人在特約商店已填妥交易
    標的及金額等應記載事項上之簽帳單上簽名，即係表示持卡
    人承認有此交易行為之意思，是簽帳單係以文字為一定之意
    思表示，持信用卡刷卡消費時，在簽帳單上簽署姓名，乃表
    示已收受特約商店所交付之交易標的物或消費標的，並同意
    依據信用卡使用約定，依照簽帳單金額付款予發卡銀行之意
    ，是該等簽帳單係屬刑法第210 條之私文書。而該等文書具
    有確認持卡人之身分，持卡人簽名後之簽帳單係由特約商店
    核對收執，並轉向發卡銀行請款，此簽帳單上之署押，係持
    卡人以該文書內容對於特約商店請求於核對無誤時提供商品
    或服務，以及請求發卡銀行給付款項之依據，是偽造簽帳單
    上署押之文書後，由特約商店及發卡銀行就此等文書進行審
    查核對提供契約給付之過程觀之，亦該當於刑法第 216條所
    謂之「行使」。
  (一)被告於附表一所示之簽帳單上偽簽「乙○○」之署名，偽造
    屬私文書性質之信用卡簽帳單，足以生損害於被害人乙○○
    本人，再將信用卡及簽帳單交付特約商店行使，表示乙○○
    收受該店所交付之交易標的物、所提供之服務及確認交易金
    額，並同意依據信用卡使用約定，依照簽帳單金額付款予發
    卡銀行之意，致使上開特約商店之人員在核對簽帳單上之簽
    名與信用卡上之簽名相符後，誤認被告為合法之持卡人而陷
    於錯誤，進而交付各該商品或提供服務，其所為自足生損害
    於被害人丁○○、特約商店及發卡銀行，核其犯罪事實二所
    為，係犯係犯刑法第216條、第210條之行使偽造私文書罪、
    及同法第339條第1項之詐欺取財罪、第2項之詐欺得利罪。
  (二)被告偽造「乙○○」署押之行為，係偽造私文書之部分行為
    ，不另論罪；而其偽造後復持之加以行使，其偽造之低度行
    為應為行使之高度行為所吸收，僅論以高度之行使偽造私文
    書罪。
  (三)被告就如附表一編號 1至13所示之十三次行使偽造私文書犯
    行、十二次詐欺取財犯行、一次詐欺得利犯行，因犯罪時間
    、地點不同，受到詐騙之特約商店及發卡銀行亦各有不同，
    其間犯意均屬各別，行為且互異，自應予分論併罰。
  (四)又被告於犯罪事實二所犯之上開行使偽造私文書、詐欺取財
    、得利既遂三罪間，均係基於單一盜刷信用卡消費之決意，
    為達成該犯行所為之各個舉動，應屬法律概念之一行為，其
    一行為觸犯上開三罪名，為想像競合犯，應依刑法第55條規
    定，均從一重之行使偽造私文書罪處斷。
  (五)另被告於附表一編號13所示之時間及地點，持竊得之前開玉
    山銀行信用卡，冒用乙○○之名義，偽造消費簽帳單商店收
    據交付特約商店中國人理容院，致使中國人理容院陷於錯誤
    ，而提供按摩服務予被告，被告因而取得不須付費之財產上
    不法利益，應係構成刑法第339條第2項之詐欺得利罪，公訴
    人認係犯刑法第339條第1項之詐欺取財罪，容有誤會，惟公
    訴人起訴事實已敘及，且核其基本犯罪事實相同，本院自得
    予以審理，並變更其起訴法條，一併說明。
三、核被告犯罪事實三所為，係犯刑法第339條第3項、第2 項之
    詐欺得利未遂罪。
  (一)被告於附表二所示之犯行，係於98年5月31日同一日，於0時
    26分、26分、28分、39分、50分、51分時間緊密而接續為之
    ，乃係基於單一犯意，為遂行一次詐欺行為而反覆實行，係
    屬接續犯，應論以一罪。
  (二)被告接續於附表二所示時間，向該特約商店刷卡，惟均因富
    邦銀行授權未成功，而未能簽帳以致未能得逞，惟其已著手
    於詐欺得利犯行之實行而不遂，為未遂犯，爰依刑法第25條
    第2項規定減輕其刑。
  (三)另被告於附表二所示之時間及地點，持竊得之前開富邦銀行
    信用卡，冒用乙○○之名義刷卡，其意在使中國人理容院陷
    於錯誤，而提供按摩服務予被告，被告因而取得不須付費之
    財產上不法利益，應係構成刑法第 339條第3項、第2項之詐
    欺得利未遂罪，公訴人認係犯刑法第 339條第3項、第1項之
    詐欺取財未遂罪，容有誤會，惟公訴人起訴事實已敘及，且
    核其基本犯罪事實相同，本院自得予以審理，並變更其起訴
    法條，併予敘明。
四、被告就犯罪事實一所示之二次竊盜犯行；犯罪事實二（即如
    附表一編號 1至13）所示之十三次行使偽造私文書犯行（其
    中之十二次詐欺取財犯行、一次詐欺得利犯行，與行使偽造
    私文書犯行，應屬法律概念之一行為，其一行為觸犯上開三
    罪名，為想像競合犯，依刑法第55條規定，均從一重之行使
    偽造私文書罪處斷）；犯罪事實三所示之一次詐欺得利未遂
    犯行，其犯意均屬各別，行為且互異，自應予分論併罰。
五、另刑法第41條雖於98年12月30日修正施行後，第8 項規定，
    第 1項至第4項及第7項，於數罪併罰之數罪均易科罰金或易
    服社會勞動，其應執行之刑逾六月者，亦適用之，雖有利於
    被告，然本件被告所犯數罪，其中上訴駁回之竊盜罪所處有
    期徒刑九月二次，均不得易科罰金，自不符合前項修正之規
    定，而無該條項之適用，是本件自毋庸為新舊法適用之比較
    ，一併記明。
肆、維持原判及撤銷改判之理由
一、上訴駁回部分（即犯罪事實一所示之被訴於98年5月23 日及
    同年月27日竊盜部分）
  (一)原審就被告於98年 5月23日及同年月27日竊盜犯行部分，認
    被告罪證明確，因而適用刑法第320條第 1項、第38條第1項
    第 2款之規定，並審酌被告被告年輕力壯，不思以正當工作
    營生，竟趁賃屋在外之單身女子房門未關緊之際，入內竊取
    財物，進而複製鑰匙，便利其日後行竊，及犯後坦承犯行，
    兼衡以其智識程度、生活狀況等一切情狀，各量處有期徒刑
    九月，並敘明扣案之複製告訴人乙○○租屋處房門鑰匙一支
    ，乃被告出資委請不知情之鎖店所製作，此業據被告供承在
    卷，是上開鑰匙顯屬被告所有，且為供被告竊盜犯罪所用之
    物，爰依刑法第38條第1項第2款宣告沒收。
  (二)又按刑罰之量定，固屬法院自由裁量之職權行使，惟刑事審
    判之量刑，在於實現刑罰權之分配的正義，故法院對科刑判
    決之被告量刑，應符合罪刑相當原則，使罰當其罪，以契合
    人民之法律感情。此所以刑法第57條明定科刑時應審酌一切
    情狀，尤應注意該條所列各款情形，以為科刑輕重之標準。
    又刑之量定首在矯治、改善行為人反社會危險性，因此科刑
    時除應注意審酌該條第九款犯罪所生之客觀影響外，對於其
    餘依據主觀主義及防衛社會之精神所釐訂行為人主觀上之犯
    罪動機、犯罪時所受之刺激等項，仍應特別加以審酌，原判
    決審酌上情，就二次竊盜部各量處有期徒刑九月，實無違一
    般人民之法律感情，量刑與被告之罪責亦未失衡，是認符合
    罪刑相當原則。
  (三)基上所述，本院經核原判決該部分，認事用法俱無不合，量
    刑亦稱妥適，被告上訴意旨就該部分認原判決量刑過重，因
    而指摘原判決此部分不當，為無理由，應予駁回，並與上開
    撤銷改判所處之刑，定應執行刑如主文第四項所示。
二、撤銷改判部分（即犯罪事實二及三部分）
  (一)原審依上開事證，就犯罪事實二及三所示部分，予以論罪科
    刑，固非無據，然查：
  1.被告於附表一及二所示之時間及地點，持竊得之前開發卡銀
    行信用卡，冒用乙○○之名義，偽造消費簽帳單商店收據交
    付特約商店中國人理容院，致使中國人理容院陷於錯誤，而
    提供按摩服務予被告，被告因而取得不須付費之財產上不法
    利益，應係構成刑法第 339條第2項及第3項之詐欺得利既遂
    、未遂罪，原判決就該部分論以係犯刑法第339條第1項及第
    3項之詐欺取財既遂、未遂罪，自屬違法。
  2.按沒收為從刑之一種，依主從不可分原則，應附隨於主刑而
    同時宣告之，是有罪判決，就供各該犯罪所用或所得之物，
    應在各次犯行罪刑項下宣告沒收。原判決就附表一編號 1至
    13所宣告之刑下，未諭知該次犯行偽造之署押分別予以沒收
    ，而僅於概括宣告附表一編號1至13 所示之偽造署押均沒收
    ，於法亦有未當。
  3.原判決適用法條漏未援引刑法第25條第2項，亦有疏失。
  (二)依上所述，被告上訴意旨以附表一所示之犯行應論以集合犯
    一罪及量刑過重，而指摘原判決此部分不當，經本院審理結
    果，於法無據，固無足取。然原判決此部分既有前揭可議之
    處，即屬無可維持，自應由本院將原判決此部分（即犯罪事
    實二及三部分）予以撤銷改判，又因被告並犯竊盜二罪，雖
    該竊盜二罪部分，其上訴無理由而經本院駁回如前，然原判
    決就竊盜二罪所宣告刑（即犯罪事實一），並依該撤銷部分
    所宣告刑而定其應執行刑，因該部分（即犯罪事實二及三）
    既經撤銷改判，即失所附麗，應併予撤銷，以期適法。
  (三)本院爰審酌被告年輕力壯，不思以正當工作營生，竟趁賃屋
    在外之單身女子房門未關緊之際，入內竊取財物，進而複製
    鑰匙，便利其日後行竊；而其竊得告訴人乙○○之信用卡後
    ，多次冒用告訴人乙○○名義盜刷信用卡詐取財物，致發卡
    銀行及特約商店受有損害，所為已破壞信用卡之交易機能及
    社會金融秩序，惟念其盜刷之金額尚非鉅大、犯後坦承犯行
    ，態度尚可等一切情狀，量處如主文第二項所示之刑，並與
    上訴駁回所宣告刑定應執行刑及宣告沒收，以示懲儆。
  (四)另附表編號1至13「偽造之署押」欄內所示之「Happy婉榛」
    、「婉榛」等簽名，均屬偽造之署押，應均依刑法第219 條
    之規定沒收，並於各次犯行罪刑項下宣告沒收之（各詳如附
    表一編號1至13沒收宣告欄所記載偽造署押）。
三、定應執行之刑：
  (一)按法律上屬於自由裁量之事項，並非概無法律性之拘束。法
    院就自由裁量權之行使，除不得逾越法律所規定範圍之外部
    性界限外，尚應受比例原則、公平正義原則之規範，謹守法
    律秩序之理念，體察法律之規範目的，使其結果實質正當，
    合於裁量之內部性界限，俾與立法本旨相契合。刑法第51條
    第 5款規定數罪併罰，宣告多數有期徒刑者，應於各刑中之
    最長期以上，各刑合併之刑期以下，定其應執行之刑期，但
    不得逾30年，其就數罪併罰，固非採併科主義，而係採限制
    加重主義，就俱罰各罪中，以最重之宣告刑為基礎，由法院
    參酌他罪之宣告刑，裁量加重定之，且不得逾法定之30年最
    高限制，此即外部性界限。然上揭定其應執行刑，既屬刑法
    賦予法院自由裁量之事項，其應受內部性界限之拘束，要屬
    當然。而刑法修正將連續犯、常業犯規定悉予刪除，考其立
    法目的，係基於刑罰公平原則考量，杜絕僥倖犯罪心理，並
    避免鼓勵犯罪之誤解，乃改採一行為一罪一罰。是定其刑期
    時，除仍應就各別刑罰規範之目的、輕重罪間體系之平衡、
    整體犯罪非難評價、各行為彼此間之偶發性、與被告前科之
    關聯性、各行為所侵害法益之專屬性或同一性、數罪對法益
    侵害之加重效應、罪數所反映之被告人格特性與犯罪傾向、
    社會對犯罪行為處罰之期待等，為綜合判斷外，尤須參酌上
    開實現刑罰公平性，以杜絕僥倖、減少犯罪之立法意旨，為
    妥適之裁量，倘違背此內部性界限，即屬權利濫用之違法（
    最高法院96年度臺上字第7583號判決意旨參照）。次按刑事
    審判旨在實現刑罰權之分配的正義，故法院對有罪被告之科
    刑及定執行刑，應符合罪刑相當之原則，使輕重得宜，罰當
    其罪，以契合社會之法律感情，並期使個案在執行刑之量定
    上，不會有差異過大之失衡，以符合刑罰平等原則。復按數
    罪併罰定其應執行刑期時，應就各別刑罰規範之目的、輕重
    罪間體系之平衡、整體犯罪非難評價、各行為彼此間之偶發
    性、與被告前科之關聯性、各行為所侵害法益之專屬性或同
    一性、數罪對法益之影響綜合予以考量。
  (二)準此，本院審酌被告之犯罪情節，並斟酌刑法第57條所列之
    各款情狀，認被告就附表一所示之各犯行應分別宣告如附表
    一所示之宣告刑為允當，已如前述。然本院審酌被告犯罪行
    為之情節、次數，並參以被告於犯罪後於已坦承犯行，深表
    悔悟，雖其犯罪手段惡性不小，但已反映在宣告刑之量處內
    ，自不能在重複評價，並綜合考量前述刑罰之內部界限原則
    ，另斟酌被告附表一所示之十三次犯行，固因刑法修正將連
    續犯規定悉予刪除，須一行為一罪一罰，但就被告犯罪行為
    之類型，係基於同一刑罰之規範目的且行為所侵害法益具有
    同一性，其定執行刑乃為數罪對法益侵害之加重效應，基於
    上述考量，一般實務上對於具有修法前連續犯一罪之情形，
    其定執行刑之量定，較為寬鬆，大多參酌其各次犯行之最長
    刑期，依其次數再酌增而量定其刑，是認本件應定執行有期
    徒刑二年三月，即足以實現刑罰權之公平正義，符合罪刑相
    當及比例原則，使其輕重得宜，罰當其罪，並符合各個個案
    在量定刑罰之平等原則。
  (三)從而，本院審酌上情，並綜合考量前述刑罰之內部界限原則
    ，基於上述理由，認本件就上訴駁回所宣告之刑，與上開撤
    銷改判所處之刑，定應執行有期徒刑二年三月為允當，且符
    合罪刑相當及比例原則，併予敘明。
伍、適用之法律
一、刑事訴訟法第369條第1項前段、第364條、第299 條第1項前
    段、第368條、第273條之1第1項、第300條。
二、刑法第320條第1項、第216條、第210條、第339條第1項、第
    2項、第3項、第25條第2項、第55條、第38條第1項第2 款、
    第219條、第51條第5、9款。
三、刑法施行法第1條之1。
本案經檢察官趙中岳到庭執行職務。
中    華    民    國    99    年    2     月    23    日
                  刑事第五庭    審判長法  官  楊明章
                                      法  官  趙文淵
                                      法  官  蔡美美
以上正本證明與原本無異。
行使偽造私文書部分如不服本判決應於收受送達後10日內向本院
提出上訴書狀，其未敘述上訴理由者，並得於提起上訴後10日內
向本院補提理由書（均須按他造當事人之人數附繕本）「切勿逕
送上級法院」。
竊盜及詐欺得利未遂部分不得上訴。
                                      書記官  歐貞妙
中    華    民    國    99    年    2     月    24    日
附錄：本判決論罪科刑法條
刑法第320條第1項
（普通竊盜罪、竊佔罪）
意圖為自己或第三人不法之所有，而竊取他人之動產者，為竊盜
罪，處5年以下有期徒刑、拘役或5百元以下罰金。
刑法第216條
（行使偽造變造或登載不實之文書罪）
行使第210條至第215條之文書者，依偽造、變造文書或登載不實
事項或使登載不實事項之規定處斷。
刑法第210條
（偽造變造私文書罪）
偽造、變造私文書，足以生損害於公眾或他人者，處5年以下有
期徒刑。
刑法第339條
（普通詐欺罪）
意圖為自己或第三人不法之所有，以詐術使人將本人或第三人之
物交付者，處5年以下有期徒刑、拘役或科或併科1千元以下罰金
。
以前項方法得財產上不法之利益或使第三人得之者，亦同。
前二項之未遂犯罰之。
┌──────────────────────────────────────────────────┐
│【附表一】                                                                                          │
├─┬────┬─────┬─────┬────┬──────┬──────┬───────┬────┤
│編│時    間│盜刷地點  │盜刷金額  │發卡銀行│所犯法條    │主文與宣告刑│沒收宣告      │備    註│
│號│        │特約商店  │（新臺幣）│及卡號  │            │            │（偽造之署押）│        │
│  │        │          │得手財物  │        │            │            │              │        │
│  │        │          │不法利益  │        │            │            │              │        │
│  │        │          │          │        │            │            │              │        │
├─┼────┼─────┼─────┼────┼──────┼──────┼───────┼────┤
│ 1│98年 5月│臺南市臨安│11,505元  │富邦銀行│刑法第 216條│犯行使偽造私│信用卡簽單上偽│起訴書附│
│  │27日上午│路二段 310│海尼根啤酒│（卡號：│、第 210條、│文書罪，處有│造之「Happy 婉│表編號1 │
│  │11時30分│號「大潤發│          │0000-000│第339條第1項│期徒刑伍月，│榛」簽名壹枚沒│        │
│  │許      │臺南店」  │          │9-0662-9│，並依刑法第│如易科罰金，│收。          │        │
│  │        │          │          │609號） │55條之規定，│以新臺幣壹仟│              │        │
│  │        │          │          │        │從一重之刑法│元折算壹日。│              │        │
│  │        │          │          │        │第 216條、第│            │              │        │
│  │        │          │          │        │210 條處斷。│            │              │        │
├─┼────┼─────┼─────┼────┼──────┼──────┼───────┼────┤
│ 2│98年 5月│同上      │10,410元  │同上    │同上        │犯行使偽造私│信用卡簽單上偽│起訴書附│
│  │28日下午│          │海尼根啤酒│        │            │文書罪，處有│造之「Happy 婉│表編號2 │
│  │4 時46分│          │          │        │            │期徒刑伍月，│榛」簽名壹枚沒│        │
│  │許      │          │          │        │            │如易科罰金，│收。          │        │
│  │        │          │          │        │            │以新臺幣壹仟│              │        │
│  │        │          │          │        │            │元折算壹日。│              │        │
├─┼────┼─────┼─────┼────┼──────┼──────┼───────┼────┤
│ 3│98年 5月│同上      │6,940元   │同上    │同上        │犯行使偽造私│信用卡簽單上偽│起訴書附│
│  │30日下午│          │香菸      │        │            │文書罪，處有│造之「Happy 婉│表編號3 │
│  │5時40分 │          │          │        │            │期徒刑肆月，│榛」簽名壹枚沒│        │
│  │許      │          │          │        │            │如易科罰金，│收。          │        │
│  │        │          │          │        │            │以新臺幣壹仟│              │        │
│  │        │          │          │        │            │元折算壹日。│              │        │
│  │        │          │          │        │            │            │              │        │
├─┼────┼─────┼─────┼────┼──────┼──────┼───────┼────┤
│ 4│98年 5月│臺南市中華│8,550元   │同上    │同上        │犯行使偽造私│信用卡簽單上偽│起訴書附│
│  │30日下午│西路二段16│香菸      │        │            │文書罪，處有│造之「Happy 婉│表編號4 │
│  │6 時22分│號「家樂福│          │        │            │期徒刑伍月，│榛」簽名壹枚沒│        │
│  │許      │安平店」  │          │        │            │如易科罰金，│收。          │        │
│  │        │          │          │        │            │以新臺幣壹仟│              │        │
│  │        │          │          │        │            │元折算壹日。│              │        │
├─┼────┼─────┼─────┼────┼──────┼──────┼───────┼────┤
│ 5│98年 5月│臺南市東區│6,702元   │遠東銀行│同上        │犯行使偽造私│信用卡簽單上偽│起訴書附│
│  │31日中午│前鋒路 210│香菸      │（卡號：│            │文書罪，處有│造之「婉榛」簽│表編號10│
│  │12時32分│號「遠東百│          │0000-000│            │期徒刑肆月，│名壹枚沒收。  │        │
│  │許      │貨臺南成功│          │0-1648-5│            │如易科罰金，│              │        │
│  │        │分公司」  │          │902號） │            │以新臺幣壹仟│              │        │
│  │        │          │          │        │            │元折算壹日。│              │        │
│  │        │          │          │        │            │            │              │        │
├─┼────┼─────┼─────┼────┼──────┼──────┼───────┼────┤
│ 6│98年6月1│臺南市中區│8,137元   │同上    │同上        │犯行使偽造私│信用卡簽單上偽│起訴書附│
│  │日中午12│北門路一段│電腦CPU   │        │            │文書罪，處有│造之「婉榛」簽│表編號11│
│  │時55分許│218 號A5「│          │        │            │期徒刑伍月，│名壹枚沒收。  │        │
│  │        │星鋐國際有│          │        │            │如易科罰金，│              │        │
│  │        │限公司」  │          │        │            │以新臺幣壹仟│              │        │
│  │        │          │          │        │            │元折算壹日。│              │        │
├─┼────┼─────┼─────┼────┼──────┼──────┼───────┼────┤
│ 7│98年6月1│同上      │8,137元   │同上    │同上        │犯行使偽造私│信用卡簽單上偽│起訴書附│
│  │日下午 4│          │電腦CPU   │        │            │文書罪，處有│造之「婉榛」簽│表編號12│
│  │時08分許│          │          │        │            │期徒刑伍月，│名壹枚沒收。  │        │
│  │        │          │          │        │            │如易科罰金，│              │        │
│  │        │          │          │        │            │以新臺幣壹仟│              │        │
│  │        │          │          │        │            │元折算壹日。│              │        │
├─┼────┼─────┼─────┼────┼──────┼──────┼───────┼────┤
│ 8│98年 5月│台南市中華│6,820元   │玉山銀行│同上        │犯行使偽造私│信用卡簽單上偽│起訴書附│
│  │31日上午│西路二段16│香菸      │（卡號：│            │文書罪，處有│造之「婉榛」簽│表編號14│
│  │11時9分 │號「家樂福│          │0000-000│            │期徒刑肆月，│名壹枚沒收。  │        │
│  │許      │安平店」  │          │0-7000-0│            │如易科罰金，│              │        │
│  │        │          │          │403號） │            │以新臺幣壹仟│              │        │
│  │        │          │          │        │            │元折算壹日。│              │        │
├─┼────┼─────┼─────┼────┼──────┼──────┼───────┼────┤
│9 │98年6月1│臺南市中區│9,135元   │同上    │同上        │犯行使偽造私│信用卡簽單上偽│起訴書附│
│  │日中午12│北門路一段│電腦CPU   │        │            │文書罪，處有│造之「婉榛」簽│表編號15│
│  │時55分許│218 號「大│          │        │            │期徒刑伍月，│名壹枚沒收。  │        │
│  │        │佑電腦」  │          │        │            │如易科罰金，│              │        │
│  │        │          │          │        │            │以新臺幣壹仟│              │        │
│  │        │          │          │        │            │元折算壹日。│              │        │
├─┼────┼─────┼─────┼────┼──────┼──────┼───────┼────┤
│10│98年6月1│台南市北門│8,137元   │同上    │同上        │犯行使偽造私│信用卡簽單上偽│起訴書附│
│  │日下午1 │路一段218 │電腦CPU   │        │            │文書罪，處有│造之「婉榛」簽│表編號16│
│  │時許    │號A5「星鋐│          │        │            │期徒刑伍月，│名壹枚沒收。  │        │
│  │        │國際有限公│          │        │            │如易科罰金，│              │        │
│  │        │司」      │          │        │            │以新臺幣壹仟│              │        │
│  │        │          │          │        │            │元折算壹日。│              │        │
├─┼────┼─────┼─────┼────┼──────┼──────┼───────┼────┤
│11│98年6月1│同上      │8,137元   │同上    │同上        │犯行使偽造私│信用卡簽單上偽│起訴書附│
│  │日下午4 │          │電腦CPU   │        │            │文書罪，處有│造之「婉榛」簽│表編號17│
│  │時6分許 │          │          │        │            │期徒刑伍月，│名壹枚沒收。  │        │
│  │        │          │          │        │            │如易科罰金，│              │        │
│  │        │          │          │        │            │以新臺幣壹仟│              │        │
│  │        │          │          │        │            │元折算壹日。│              │        │
├─┼────┼─────┼─────┼────┼──────┼──────┼───────┼────┤
│12│98年6月1│同上      │8,137元   │同上    │同上        │犯行使偽造私│信用卡簽單上偽│起訴書附│
│  │日下午 4│          │電腦CPU   │        │            │文書罪，處有│造之「婉榛」簽│表編號18│
│  │時11分許│          │          │        │            │期徒刑伍月，│名壹枚沒收。  │        │
│  │        │          │          │        │            │如易科罰金，│              │        │
│  │        │          │          │        │            │以新臺幣壹仟│              │        │
│  │        │          │          │        │            │元折算壹日。│              │        │
├─┼────┼─────┼─────┼────┼──────┼──────┼───────┼────┤
│13│98年 5月│臺南市中華│4,400元   │玉山銀行│刑法第 216條│犯行使偽造私│信用卡簽單上偽│起訴書附│
│  │31日凌晨│西路二段49│按摩服務  │（卡號：│、第 210條、│文書罪，處有│造之「婉榛」簽│表編號13│
│  │2 時49分│5 號「中美│          │0000-000│第339條第2項│期徒刑肆月，│名壹枚沒收。  │        │
│  │許      │美髮器材行│          │0-7000-0│，並依刑法第│如易科罰金，│              │        │
│  │        │」即「中國│          │403號） │55條之規定，│以新臺幣壹仟│              │        │
│  │        │人理容院」│          │        │從一重之刑法│元折算壹日。│              │        │
│  │        │          │          │        │第216條、第 │            │              │        │
│  │        │          │          │        │210條處斷。 │            │              │        │
│  │        │          │          │        │            │            │              │        │
└─┴────┴─────┴─────┴────┴──────┴──────┴───────┴────┘
┌──────────────────────────────────────────────────┐
│【附表二】                                                                                          │
├─┬────┬─────┬─────┬────┬──────┬──────┬──        ─┬────┤
│編│時    間│盜刷地點  │詐欺方法  │發卡銀行│所犯法條    │主文與宣告刑│ 備註         │        │
│號│盜刷金額│特約商店  │          │及卡號  │            │            │              │        │
│  │（新臺幣│          │          │        │            │            │              │        │
│  │）      │          │          │        │            │            │              │        │
│  │        │          │          │        │            │            │              │        │
├─┼────┼─────┼─────┼────┼──────┼──────┼───────┼────┤
│  │98年 5月│台南市中華│接續盜刷右│富邦銀行│刑法第 339條│犯詐欺得利未│起訴書附      │        │
│  │31日凌晨│西路二段49│列信用卡及│（卡號：│第3項、第2項│遂罪，處有期│表編號 5      │        │
│  │        │5號「中美 │金額共6 次│0000-000│            │徒刑參月，如│至 9          │        │
│1 │0 時26分│美髮器材行│，但均因銀│9-0662-9│            │易科罰金，以│              │        │
│  │5,100 元│」即「中國│行授權碼未│609號） │            │新臺幣壹仟元│              │        │
│  │        │人理容院」│過，致刷卡│        │            │折算壹日。  │              │        │
│2 │0時26 分│          │未成功，而│        │            │            │              │        │
│  │5,100 元│          │未取得簽帳│        │            │            │              │        │
│  │        │          │單致不能得│        │            │            │              │        │
│3 │0時28 分│          │逞。      │        │            │            │              │        │
│  │5,100元 │          │          │        │            │            │              │        │
│  │        │          │          │        │            │            │              │        │
│4 │0時39分 │          │          │        │            │            │              │        │
│  │10,000元│          │          │        │            │            │              │        │
│  │        │          │          │        │            │            │              │        │
│5 │0時50分 │          │          │        │            │            │              │        │
│  │3,000元 │          │          │        │            │            │              │        │
│  │        │          │          │        │            │            │              │        │
│6 │0時51分 │          │          │        │            │            │              │        │
│  │3,000元 │          │          │        │            │            │              │        │
└─┴────┴─────┴─────┴────┴──────┴──────┴───────┴────┘

司法院資訊處製作；財團法人民間司法改革基金會備份。
